臺灣高雄地方法院刑事判決　　　　　　　　　　　　　九十年度易字第一七八號
　　公　訴　人　臺灣高雄地方法院檢察署檢察官
　　被　　　告　丙○○
右列被告因竊占案件，經檢察官提起公訴（民國九十年度偵字第一一六九號），本院
判決如左：
    主  文
丙○○意圖為自己不法之利益，而竊佔他人之不動產，處有期徒刑月，如易科罰金
，以佰元折算壹日。
    事  實
一、丙○○（原名龔石吉）於民國八十六年八月一日起，以每年新台幣（以下同）三
    萬元之租金，向訴外人乙○○（經檢察官另案為不起訴處分確定）承租坐落高雄
    縣林園鄉○○○段第一四二四地號土地，並挖掘漁塭飼養虱目魚，明知毗鄰其承
    租土地之林子邊段第一四二五地號土地（以下簡稱系爭土地）係甲○○所有（原
    為甲○○之被繼承人李天益所有，李天益於八十九年三月間死亡後由甲○○繼承
    為所有權人），其在系爭土地上並無任何權利，竟自八十六年八月間起，於挖掘
    漁塭砂土後，竟意圖為自己不法之利益，將部分砂土堆放至系爭土地上，竊占如
    附圖所示Ａ部分之土地，面積○‧○○七四公頃。嗣於八十九年三月間，甲○○
    因繼承而取得系爭土地之所有權後，發現丙○○竊占系爭土地，屢經催討，均不
    返還。
二、案經甲○○訴請台灣高雄地方法院檢察署檢察官偵查起訴。
    理  由
一、訊之被告丙○○固坦承於其承租之坐落高雄縣林園鄉○○○段第一四二四地號土
    地挖掘漁塭，挖掘後將砂土堆放在告訴人甲○○所有之系爭土地上等情不諱，惟
    矢口否認有何竊占犯行，辯稱：那是砂石滑落，伊請告訴人聲請鑑定地界，伊會
    依測量結果將土地還給告訴人云云。經查，右揭事實業據告訴人甲○○及其代理
    人顏福松律師分別於偵訊及本院審理中指訴綦詳，並有土地登記簿謄本、土地所
    有權狀及土地借用契約書各一份在卷可稽，而被告確實於挖掘漁塭後將砂土堆放
    成漁塭之堤岸，砂土並占用告訴人所有之系爭土地如附圖所示Ａ部分面積０．０
    ０七四公頃等情，分別經臺灣高雄地方法院檢察署檢察官及本院先後至現場履勘
    屬實，有勘驗筆錄二份、現場照片十七張在卷可按，並經本院囑託高雄縣大寮鄉
    地政事務所派員會同測量，製有土地複丈成果圖一份附卷可稽，被告對於占用告
    訴人之系爭土地亦不爭執，雖以前揭情詞置辯，然查，告訴人於八十六年間即發
    見系爭土地遭被告無權占用，迄八十九年三月間因繼承取得系爭土地所有權後，
    屢向被告催討，被告均拒不將占用之土地回復原狀，返還告訴人，而於檢察官偵
    查中，亦經檢察官囑託高雄縣鳳山地政事務所派員會同測量結果，被告所築之堤
    岸及鐵架涼棚確實分別占用系爭土地０．００四四公頃及０．０００二公頃等情
    ，亦有該地政事務所土地複丈成果圖一份附於偵查卷可按，被告早於八十六年間
    即已知悉其所築堤岸之砂土滑落占用告訴人之系爭土地，且於偵查中亦經鑑測，
    其確有占用系爭土地，惟屢經告訴人催討，均不返還，其主觀上有為自己不法之
    利益甚明，被告所辯顯係事後卸責之詞，不足採信，本件事證明確，被告等犯行
    洵堪認定。
二、核被告所為，係犯刑法第三百二十條第二項之竊占罪。爰審酌被告占用系爭土地
    之時間四年餘，占用之土地達面積○‧○○七四公頃，犯後仍未將占用之土地回
    復原狀返還告訴人等一切情狀，量處如主文所示之刑。又刑法第四十一條已於九
    十年一月四日修正，並於同年月十日公布，而於同年月十二日生效，比較新舊法
    結果，以新法有利於被告，依刑法第二條第一項前段之規定，應適用裁判時之法
    律，故並依刑法第四十一條第一項之規定，諭知被告易科罰金之折算標準。
據上論斷，應依刑事訴訟法第二百九十九條第一項前段，刑法第二條第一項前段、第
三百二十條第二項、第四十一條第一項，罰金罰鍰提高標準條例第一條前段、第二條
，判決如主文。
中      華      民      國      九十一      年      一      月    四    日
                                  臺灣高雄地方法院刑事庭
                                      法  官    涂裕洪
右正本證明與原本無異。
如不服本判決，應於判決送達後十日內，向本院提出上訴狀。
                                      書記官    賴佳慧
中    華    民    國      九十一      年      一      月      七      日
附錄本判決論罪法條：
刑法第三百二十條第一項、第二項
意圖為自己或第三人不法之所有，而竊取他人之動產者，為竊盜罪，處五年以下有期
徒刑、拘役或五百元以下罰金。
意圖為自己或第三人不法利益，而竊占他人之不動產者，依前項之規定處斷。
